臺灣彰化地方法院交通事件裁定　　　　 96年度交聲字第840號
原處分機關　　交通部公路總局臺中區監理所彰化監理站
異　議　人
即受處分人　　甲○○
上列受處分人因違反道路交通管理處罰條例案件，對於交通部公
路總局臺中區監理所彰化監理站民國96年8 月29日所為之處分（
原裁決書字號：彰監四字第裁64-I00000000號）聲明異議，本院
裁定如下：
    主  文
異議駁回。
    理  由
一、按汽車行駛至交岔路口，其行進、轉彎，應遵守燈光號誌或
    交通指揮人員之指揮，道路交通安全規則第102 條第1 項第
    1 款定有明文，而道路交通標誌標線號誌設置規則第206 條
    第5 款第1 目規定「圓形紅燈」之行車管制號誌係表示禁止
    車輛通行，並不得超越停止線或進入路口。次按汽車（依道
    路交通管理處罰條例第3 條第8 款之規定，包括機器腳踏車
    ）駕駛人，行經有燈光號誌管制之交岔路口闖紅燈者，處新
    臺幣（下同）1,800 元以上5,400 元以下罰鍰，並記違規點
    數3 點，道路交通管理處罰條例第53條第1 項、第63條第1
    項第3 款分別定有明文。
二、原處分意旨略以：異議人即受處分人甲○○騎乘車牌號碼LA
    L-003 號重型機車，於96年4 月14日12時35分許行經彰化縣
    員林鎮○○路、萬年路口，經警舉發闖紅燈違規，依道路交
    通管理處罰條例第53條第1 項規定，處罰鍰5,400 元，並依
    同條例第63條第1 項第3 款規定，記違規點數3 點。
三、異議意旨略以：
（一）伊並未闖紅燈，而係因黃燈來不及停車，左邊有來車，故
      停在號誌內約達2 、3 分鐘之久，見左、右邊變為紅燈後
      ，方再往前行，本件舉發與事實不符。
（二）該處號誌沒有預警，變換過快，黃燈越線非人為能控制。
四、經查：
（一）證人即舉發本件違規之員警張耀芳到庭結證稱：舉發時伊
      站立位置可看見號誌情形及受處分人違規情形，當時中山
      路北上可直行及左轉，惟中山路南下方向及萬年路為紅燈
      ，受處分人確實是在紅燈時通過停止線，而非搶黃燈，該
      處紅綠燈號誌很明顯，受處分人闖紅燈，係因見萬年路號
      誌變為紅燈，誤以為可通行所致等語。經查：
    1.異議人騎乘車輛沿中山路由北往南方向行駛，駛至中山路
      與中山路147 巷巷口時停下，為警舉發闖紅燈違規等情，
      業據異議人自承在卷，核與證人張耀芳所述相符，此部分
      事實堪予認定。
    2.96年4 月14日中午12時35分許中山路2 段與萬年路路口之
      號誌預設時制為3 時相運作模式，其中第1 時相為中山路
      北上綠燈早開15秒，有彰化縣警察局96年10月16日彰警交
      字第0960058413號函在卷可稽，亦與證人張耀芳所述相符
      。
    3.證人與異議人就異議人騎車通過停止線時之號誌燈狀態所
      述互不相侔，證人張耀芳乃原處分機關認定異議人有前開
      違規行為之原證人，其到庭在本院法官面前以言詞供述本
      件待證事實即異議人有無前開違規事實，本院審酌其證述
      時陳述流暢，態度明確、肯定，顯然對於本件違規記憶甚
      詳，且證人熟悉該路口號誌狀態，舉發時所站立位置恰在
      該號誌前方，應可清晰看見前方路口號誌狀況及車輛動態
      ，是本院由其上開供述已得有異議人確有上開違規行為之
      心證。再者，於本件卷存證據資料內並無任何積極證據足
      以證明證人上開供述係屬虛偽，亦無足以令人顯信其供述
      為不可採之品性證據或前科證據存在，本院自不得僅以證
      人為本件開單舉發異議人之員警而全盤抹煞其在訴訟上所
      具有之原證人資格。況證人與異議人素昧平生，並無嫌隙
      ，係依法執行勤務之公務員，自無甘冒偽證罪責而故意設
      詞誣陷他人之必要，且證人所證舉發經過事實，具體明確
      ，應無誤判違規事實之虞，證言自堪採信。此外，復有證
      人手繪現場圖在卷可證，足見異議人確有前述違規事實。
    4.綜上，異議人確有於上開時、地騎乘機車闖越紅燈之情事
      ，業據認定如前，縱其闖越紅燈後，即停車在二號誌中間
      ，並未進一步穿越路口，仍無解於既成闖越紅燈違規事實
      之認定。
（二）異議人雖迭稱其停車於二號誌中間，係因左右方有闖紅燈
      之來車，為讓來車通過，方停車再開云云。惟查：中山路
      路路幅寬達12公尺，有卷附現場圖可稽，且該路段平時車
      流量多，為眾所周知之事，萬年路及中山路147 巷之車輛
      ，較無可能於紅燈時闖越中山路，是果若異議人所言，於
      其駕車欲穿越路口時，左方有來車，衡情應係中山路北上
      車道之左轉車輛，益足佐證證人張耀芳所述當時號誌狀況
      為中山路北上車道及該車道左轉車輛可行駛、南下車道為
      紅燈乙節，係屬真實。
（三）96年4 月14日中午12時35分許中山路2 段與萬年路路口之
      號誌預設時制，第2 時相中山路雙向通行之黃燈為4 秒，
      有彰化縣警察局96年10月16日彰警交字第0960058413號函
      及該函所附時制計畫表為憑。再者，沿中山路穿越中山路
      與萬年路口所需行經距離為32.6公尺，亦有彰化縣警察局
      員林分局96年10月17日員警分五字第0960021278號函附現
      場圖可證。從而，於綠燈轉變為黃燈之際通過中山路南向
      之停止線，僅需以時速30公里即可順利在黃燈之4 秒內穿
      越路口（計算式：32.6公尺÷4 秒×60×60÷1000＝時速
      29.34 公里），是該處路口並無異議人所稱「黃燈無預警
      」等號誌設置不當之情事，異議人所稱黃燈越線非人為所
      能控制云云，尚不足採。
（四）至異議人雖質稱：員警執勤應在路口為之，不應在電線桿
      後舉發闖紅燈云云，然執法機關執勤之態度與方法，固須
      遵守警察職權行使法之規範，但與本件違規行為之存否無
      涉，尚無從以此解免異議人違規之行政罰責，附此說明。
（五）至異議人雖聲請至本件違規地點模擬違規情形，惟該處號
      誌設置情形業於96年9 月19日因應交通流量而調整改善，
      已與本件違規時之號誌設置有異，此有彰化縣警察局96年
      5 月3 日彰警交字第0960024413號函、彰化縣警察局員警
      工作紀錄簿影本各1 紙在卷可稽，是違規地點號誌狀態既
      已變更，縱至現場模擬，亦無法還原違規情形，堪認尚無
      至現場模擬之必要，附此敘明。
（六）綜上，堪以認定異議人確有騎車闖越紅燈之違規行為。
五、按行政罰法第7 條第1 項規定：違反行政法上義務之行為非
    出於故意或過失者，不予處罰；依此規定反面推論之，違反
    行政法上義務之行為，縱非出於故意，惟若行為人有過失，
    仍應予處罰。車輛駕駛人有遵循交通法規之行政法上義務，
    本件異議人應注意依號誌行車，而依當時天候、路況及號誌
    情形，並無不能注意之情事，業據證人張耀芳證述明確，惟
    異議人竟因左右方號誌轉為紅燈，誤認己可前行，而未注意
    其應遵循之號誌仍為紅燈，乃於紅燈時騎車超越停止線，核
    屬因過失而違反其行政法上義務，自應依道路交通管理處罰
    條例課予罰責。
六、綜上所述，異議人所辯各節，均無足採。原處分機關援引首
　　揭規定，對異議人裁處罰鍰5,400 元，並依同條例第63條第
    1 項第3 款規定記違規點數3 點，核無違誤。異議人猶執前
    詞，聲明異議，為無理由，應予駁回。
據上論斷，應依道路交通案件處理辦法第19條，裁定如主文。
中　　華　　民　　國　　96　　年　　10　　月　　22　　日
                  交通法庭    法  官  楊舒嵐
以上正本證明與原本無異。
如不服本裁定，應於裁定送達後5日內向本院提出抗告狀 (須附
抗告狀繕本)。
中　　華　　民　　國　　96　　年　　10　　月　　24　　日
                              書記官  張木松
